【裁判字號】    98,訴,1113
【裁判日期】    990128
【裁判案由】    給付貨款
【裁判全文】
臺灣板橋地方法院民事判決              98年度訴字第1113號
原      告  千億國際開發有限公司
即反訴被告
法定代理人  林炘諭
訴訟代理人  姜智逸律師
被      告  柏帝服裝股份有限公司
即反訴原告
法定代理人  吳文松
訴訟代理人  曾朝誠律師
上列當事人間請求給付貨款事件，經本院於民國99年1月7日言詞
辯論終結，判決如下：
    主  文
原告之訴及假執行之聲請均駁回。
本訴訴訟費用由原告負擔。
反訴被告應給付反訴原告新臺幣捌拾萬柒仟柒佰貳拾貳元，並自
民國九十八年十一月六日起至清償日止，按年息百分之五計算之
利息。
反訴原告其餘之訴駁回
反訴訴訟費用由反訴被告負擔十分之九，餘由反訴原告負擔。
本判決第三項於反訴原告以新臺幣貳拾柒萬元供擔保後，得假執
行。
反訴原告其餘假執行之聲請駁回。
    事實及理由
一、程序方面：
    本件原告（即反訴被告，下稱原告）未於最後言詞辯論期日
    到場，核無民事訴訟法第386條各款所列情形，爰依被告（
    即反訴原告，下稱被告）聲請，由其一造辯論而為判決。
二、原告部分：
  (一)本訴方面：
  (1)被告於民國97年1 月29日向原告訂購平織布布料，約定每碼
    單價為新臺幣（下同）120 元，經測試後，原告已於97年3
    月底將布料送交被告指定之越南廠。即兩造原約定原告應提
    供被告7,500碼布料，惟原告提供8,458碼布料，依被告剪裁
    之耗損、收邊而扣除其中1,163碼布料後，雙方確認原告提
    供被告之布料數量以7,295碼計價，是被告應給付貨款為87
    萬5,400元（（8,458－1,163）×120＝875,400）。經屢催
    被告給付未獲置理，爰本於買賣契約關係提起本訴，請求被
    告給付前開貨款。
  (2)退步而言，縱認被告抗辯原告給付之布料有瑕疵（未達起毬
    率4 級）一節，可信為真正。被告既進而依民法第258條規
    定解除系爭買賣契約，依民法第259條規定，被告亦應負回
    復原狀之責。又被告既自承原告交給被告之系爭布料既均已
    加工製成成品，無法回復布料之原狀，而無法原物返還。則
    原告亦得依民法第259條第6款規定，請求被告償還其價額87
    萬5,400元。
  (3)併為聲明：被告應給付原告87萬5,400 元，及自支付命令送
    達翌日（即98年4 月8 日）起至清償日止，按年息5%計算之
    利息；原告願供擔保，請准宣告假執行。
  (二)反訴方面：原告所交付貨物，並無瑕疵，原告自無負擔債務
    不履行損害賠償之義務。另被告所提出重製明細（即被證5
    ），為被告單方製作，原告否認之。且被告所主張重製成本
    之支出，亦與系爭布料之瑕疵間並無因果關係等語。
三、被告部分：
  (一)本訴方面：
  (1)被告於97年1月29日向原告訂購布料時，約定起毬率需4級以
    上，惟被告自同年3月起陸續將原告提供之布料製成服裝後
    ，竟被告之客戶不斷反應：「布料會刺人，陸續起毛毬」，
    原告所交付布料顯有未達起毬率需4級之瑕疵。被告隨於97
    年9 月25日以存證信信函告知原告其提供之布料有瑕疵，並
    主張依民法第264條規定行使同時履行抗辯權；因布料瑕疵
    致被告受有186萬3,752元部分，與應付貨款互為抵銷；及解
    除系爭買賣契約。系爭買賣契約既經解除，原告本於買賣契
    約關係請求被告給付貨款，自屬無據。
  (2)再者，倘認被告因將系爭布料加工，無法返還所受領之物，
    而喪失系爭買賣契約之解除權，故仍應給付貨款予原告。然
    肇於原告給付布料之瑕疵，造成被告須重製成衣與被告客戶
    之損失，被告亦得法第360條規定，請求原告賠償之。即被
    告重製部分共花費179萬5,898元（含布料69萬4, 464元、工
    資50萬361元、運費13萬6,386元、紙箱3萬3,651元、襯布14
    萬4,020元、檢驗費1萬4,350元、西捲袋5,985元、墊肩布2
    萬5,678元、衣架7萬8,750元、扣子等副件6萬3, 827元及人
    員交通出差住宿費9萬8,426元），與系爭貨款抵銷後，被告
    即無須給付貨款予原告。
  (3)併為答辯聲明：原告之訴及假執行之聲請均駁回；如受不利
    判決願供擔保，請免為假執行。
  (二)反訴方面：
    承前述，因原告債務不履行被告可得請求損害賠償，經抵銷
    系爭貨款後，被告尚可向原告請求92萬498元（1,795,898
    －875,400＝920,498），爰依民法第360條規定提起反訴，
    請求原告賠償92萬498元等情。併為反訴聲明：原告應給付
    被告92萬498元及自起訴狀送達翌日（即98年11 月6日）起
    至清償日止，按年息5%計算之利息；被告願供擔保，請准宣
    告假執行。
四、兩造不爭執之事項：
  (一)被告於97年1月29日向原告訂購布料7,295碼（起毬率需達4
    級；已扣除退還原告部分之布料），約定每碼單價為120元
    ，故系爭貨款總額為87萬5,400元，被告迄未給付。
  (二)被告已將原告給付之7,295 碼布料全部加工，已不能返還其
    所受領之原布料。
  (三)系爭布料經本院採樣後（包含原告執有4匹至越南退回布料
    ，各採1碼；被告執有已製成成衣部分，由原告選擇送鑑樣
    本），再依原告聲請囑託台灣檢驗科技股份有限公司鑑定結
    果，經鑑定機關於98年9月2日以台檢紡字第98090206號函覆
    ：布料起毬率並無達到4級；成衣之布料起毬率亦無達到4級
    （成衣是否經洗滌，無法確認）等情，有勘驗筆錄及鑑定報
    告各1份在卷可佐。
五、本訴方面：
  (一)原告主張：被告於97年1月29日向原告訂購布料7,295碼，約
    定每碼單價為120元，貨款總額計87萬5,400元，原告已依約
    交付貨物，被告則迄未給付貨款，爰本於買賣契約關係請求
    被告給付等情。被告則以：系爭貨物有瑕疵，被告已合法解
    除契約，自無庸再給付貨款等語為辯。查
    (1)按有解除權人，因可歸責於自己之事由，致其所受領之給
      付物有毀損、滅失或其他情形不能返還者，解除權消滅；
      因加工或改造，將所受領之給付物變其種類者亦同，民法
      第262 條定有明文。承前述，本件被告所受領之給付，既
      因加工無法返還原告，則不問系爭貨物是否具有瑕疵，按
      諸前開法律規定，被告均已喪失解除權。即被告於97年9
      月25日以中和連城路郵局存證信函第279號（詳被證2）所
      為解除系爭買賣契約意思表示，並不生合法解除效力。
    (2)即系爭買賣契約既仍合法存在，則原告本於買賣契約關係
      求被告給付87萬5,400元，為有理由，應予准許。至原告
      依民法第259條第6款規定，請求被告償還其價額87萬5,40
      0元部分，則肇於前述系爭買賣契約關係未合法解除，故
      屬無據，併此敘明。
  (二)被告另以：其因原告給付之布料有瑕疵而受有損害，得依民
    法第360條規定，向原告求償179萬5,898元債務不履行損害
    ，爰於系爭貨款範圍內為抵銷抗辯，即經抵銷後，被告亦無
    再給付系爭貨款之必要等情為辯。經查：
    (1)系爭布料（原告提供部分）經依原告聲請囑託台灣檢驗科
      技股份有限公司鑑定結果，布料起毬率並無達到4級（僅
      有2級）等情，已如前述，有鑑定報告1份在卷可佐。前開
      鑑定機關既為原告所指定，甚至鑑定方法「CNS 8040,D1
      法」亦為兩造所合意，原告單執其鑑定結果，較原告自行
      送鑑報告低（鑑定單位「財團法人紡織產業綜合研究所」
      ；起毬率4級），甚較被告所提出自行送鑑報告（鑑定單
      位「經濟部標準局」；起毬率2-3級）低，即謂其鑑定內
      容有偏頗云云，並無可採。即本件重新送鑑原因乃肇於兩
      造互不承認其等自行送鑑定之樣品，承前述本院囑託重新
      鑑定之樣品，既包含原告提出布料（且經被告確認），其
      鑑定結果，自較兩造自行送鑑報告為可採。即經本院調查
      結果，認本件並無再送紡拓會鑑定之必要，被告抗辯：系
      爭布料具未達約定品質（起毬率4級）之瑕疵，依民法第
      360條規定，被告得請求原告賠償債務不履行之損害等語
      ，應屬有據。
    (2)查被告抗辯：其因原告所提供布料具有瑕疵，致受有支出
      重製費用179萬5,898元（含布料69萬4,464元、工資50萬
      361元、運費13萬6,386元、紙箱3萬3,651元、襯布14萬
      4,020元、檢驗費1萬4,350元、西捲袋5,985元、墊肩布2
      萬5,678元、衣架7萬8,750元、扣子等副件6萬3, 827元及
      人員交通出差住宿費9萬8,426元）等情，業據提出布料統
      一發票1紙（反訴原證1）、工資統一發票2紙（反訴原證2
      ）、運費統一發票及請款單各1紙（反訴原證3）、紙箱統
      一發票（反證原證4）、襯布統一發票（反證原證5）、檢
      驗收據（反證原證6）、西捲袋統一發票（反證原證7）、
      墊肩布統一發票及衣架統一發票（反證原證8）、扣子等
      副件統一發票（反證原證9）、及人員交通出差住宿費單
      據（反證原證10）為證；被告對於前開文書（反證原證1
      至10）之真正，既未有爭執，自可認為真正。
    (3)惟按損害賠償之債，以有損害之發生及有責任原因之事實
      ，並二者之間，有相當因果關係為成立要件。故原告所主
      張損害賠償之債，如不合於此項成立要件者，即難謂有損
      害賠償請求權存在（最高法院48年台上字第481號判例意
      旨參照）。經核被告所提出前開支出單據，除其中檢驗費
      1 萬4,350元（屬系爭布料是否有瑕疵被告自行送鑑定之
      支出）；人員交通出差住宿費9萬8,426元（重製時可引用
      先前資料，並無再重新派人員丈量之必要）部分，與重製
      之損害間並無相當因果關係，應予剔除外。其餘部分，則
      無不合，應予准許。即本件被告依民法第360條規定得請
      求被告賠償之金額為168萬3,122元（1,795,898-14,350-9
      8,426=1,683,122）。
    (4)前開被告得請求金額既高於原告所得請求貨款金額，則經
      與系爭貨款抵銷後，原告已無餘額可供請求。
  (三)綜上，本訴部分原告本於買賣契約關係請求被告給付87萬
    5,400元及法定遲延利息，為無理由，應予駁回。又原告之
    訴既經駁回，其假執行之聲請已失所附麗，應併駁回。
六、反訴方面：
  (一)承前述，被告主張，其得依民法第360條規定，向原告請求
    損害賠償168萬3,122元部分，既屬有據。再經被告主張與原
    告請求被告給付之貨款87萬5,400元，互為抵銷後，被告尚
    得請求原告賠償80萬7,722元（1,683,122－875,400＝807,
    722）。
  (二)綜上，反訴部分被告（即反訴原告）本於民法第360條規定
    請求原告（即反訴被告）給付80萬7,722元，為有理由，應
    予准許。逾此部分之請求，則屬無據，應予駁回。
  (三)被告（即反訴原告）陳明願供擔保，聲請宣告假執行，經核
    被告（即反訴原告）勝訴部分並無不合，爰酌定相當之擔保
    金額准許之；至被告（即反訴原告）敗訴部分，其假執行之
    聲請，已失所附麗，應併駁回。
結論：原告之訴為無理由；反訴原告之訴為一部有理由、一部無
理由，依民事訴訟法第385條第1項但書、第78條、第79條、第
390 條第2項，判決如主文。
中    華    民    國    99    年    1     月    28    日
                  民事第一庭    法  官  黃信滿
以上正本係照原本作成
如對本判決上訴，須於判決送達後20日內向本院提出上訴狀
中    華    民    國    99    年    1     月    28    日
                                書記官  莊琬婷

司法院資訊處製作；財團法人民間司法改革基金會備份。
